臺灣高等法院交通事件裁定　　　　　　 96年度交抗字第717號
抗　告　人
即受處分人　甲○○
上列抗告人因違反道路交通管理處罰條例案件，不服台灣板橋地
方法院，中華民國96年8月9日所為裁定（96年度交聲字第345號
），提起抗告，本院裁定如下：
    主  文
抗告駁回。
    理  由
一、抗告意旨略以：本件施工單位與交通大隊並無立牌告知用路
    人道路封閉之替代道路，交通員警不僅疏職，還站在用路人
    最易混淆的地方抓民眾，令人無法心服，且上述二單位漠視
    用路人權益，後果卻由老百姓承受，希望能得到合理解釋云
    云。
二、原裁定略以：(一)原處分意旨略以：異議人即受處分人甲○○
    於民國96年2月4日上午14時40分許，騎乘車牌號碼DOU-680
    號輕型機車，行經臺北縣二重疏洪道之疏洪西路與十五越堤
    道口有燈光號誌管制之交岔路口，因有闖紅燈之違規，經臺
    北縣政府警察局交通警察隊三重分隊員警當場掣單舉發，異
    議人於應到案日期內提出申訴，經原舉發機關認定違規事實
    明確，遂由原處分機關依道路交通管理處罰條例第53條第1
    項、第63條第1項第3款（原處分處漏載第3款）規定，裁處
    罰鍰新臺幣1800元，並記違規點數3點。(二)異議意旨略以：
    違規地點本有上下坡道，但因施工而封閉原本可行經三重的
    上坡道，道路上未標示道路封閉，也未標示可由下坡道替代
    原有之上坡道，致使不少用路人為了尋找上坡道而忽視號誌
    燈號；且若本人有違規屬實情事，也只是紅燈右轉，並非闖
    越，為此不服，請求撤銷原處分等語。(三)按道路交通管理處
    罰條例第53條之規定，業於94年12月28日修正為：「汽車駕
    駛人，行經有燈光號誌管制之交岔路口闖紅燈者，處新臺幣
    一千八百元以上五千四百元以下罰鍰。前項紅燈右轉行為者
    ，處新臺幣六百元以上一千八百元以下罰鍰。」，並於95年
    7月1日施行，而汽車駕駛人有違反上開規定之情形者，依同
    日修正施行之道路交通管理處罰條例第63條第1項第3款規定
    ，仍應記違規點數3點。且上開條文修正理由係認汽車紅燈
    右轉之行為嚴重性，未若闖紅燈直行、左轉彎或迴轉，遂將
    「紅燈右轉」之行為態樣，自原先「行經有燈光號誌管制之
    交岔路口闖紅燈」之概括規定中抽離，另為較輕罰則之規定
    。(四)經查，本件異議人確有騎乘前揭機車，於二重疏洪道之
    疏洪西路上闖紅燈向右迴轉至十五越堤道口行駛，經員警發
    現當場攔停並掣單舉發等情，有本件舉發通知單影本一紙、
    臺北縣政府警察局三重分局96年3月8日北縣警重交申字第
    0960009866號函一份附卷可稽，且異議人亦不否認有前揭違
    規情形，從而，異議人確有在上述時、地騎乘前揭機車紅燈
    向右迴轉之違規行為，應堪予認定。惟查，闖越紅燈向右迴
    轉之態樣，應與一般迴轉之情形不同，依道路交通安全規則
    規定，汽車迴車時，應依下列規定：「五、汽車迴車前，應
    暫停並顯示左轉燈光或手勢，看清無來往車輛，並注意行人
    通過，始得迴轉。」道路交通安全規則第106條第5款定有明
    文，故所謂迴車或迴轉，應係針對車輛向左迴轉之情形而言
    ，從而，向右迴轉應與右轉情形相同，應無疑義。則本件由
    卷附之違規地點照片觀之，該處異議人係由疏洪西路向右迴
    轉上十五越堤道相當明確，且依本件舉發單之違規事實欄上
    ，舉發員警亦係記載「違規迴轉」，雖事後於裁決書上已更
    正為「闖紅燈」，然由此仍可證明，異議人確有闖越紅燈右
    轉違規之事實，應無疑義。綜上，原處分機關疏未審酌異議
    人上開行為係該當道路交通管理處罰條例第53條第2項規定
    ，而逕援引同條第1項規定裁處罰鍰1800元，顯有違誤，故
    本件異議人之聲明異議雖無理由，然原處分既有上開適用法
    規之違誤，仍應由本院予以撤銷，並依道路交通管理處罰條
    例第53條第2項、第63條第1項第3款之規定，處罰鍰新台幣
    600元，並記違規點數3點等語。
三、本院查：抗告人甲○○於民國96年2月4日上午14時40分許，
    騎乘車牌號碼DOU-680號輕型機車，行經臺北縣二重疏洪道
    之疏洪西路與十五越堤道口有燈光號誌管制之交岔路口，因
    有闖越紅燈右轉違規之違規事實並不爭執，抗告意旨稱：施
    工單位與交通大隊應負起標示不清責任云云，惟查：道路主
    管機關本得於法令授權範圍內，基於權責為使道路能充分有
    效能利用、維持交通秩序、保障道路使用人往來便利與安全
    之目的，除有違背法令或明顯矛盾、錯誤，縱司法機關亦不
    得涉入此行政權核心領域，而民眾對於行政機關具體行政措
    施如有意見，自應循正當管道向行政機關反應，尤不得由民
    眾自行主觀認定是項措施是否合理、是否有延續必要、是否
    遵循，此為當然之理。本件抗告人既已坦承有闖紅燈之違規
    事實，況且交通法庭就交通聲明異議事件係審酌受處分人是
    否確有交通違規行為而應予裁罰之問題，故關於行政單位有
    無設立路牌及其責任之歸屬等，要非法院審理交通聲明異議
    或抗告事件所應審酌。準此，原審審酌卷證，依道路交通管
    理處罰條例第53條第2項、第63條第1項第3款之規定，裁處
    抗告人罰鍰新台幣600元，並記違規點數3點，於法並無違誤
    ，本件抗告人提起抗告指摘原裁定不當，核無理由，應予駁
    回。
四、據上論結，應依道路交通案件處理辦法第26條，刑事訴訟法
    第412條，裁定如主文。
中　　華　　民　　國　　96　　年　　9 　　月　　28　　日
                  刑事第十七庭  審判長法　官    趙功恆
　　　　　　　　　　　　　　　      　法  官    高明哲
　　　　　　　　　　　　　　　　      法  官    孫惠琳
以上正本證明與原本無異。
不得再抗告。
                                      書記官    魏汝萍
中　　華　　民　　國　　96　　年　　9 　　月　　28　　日
